臺灣士林地方法院民事判決　九十二年度再易字第四號
　　再審　原告　丙○○
　　再審　被告　台北國際商業銀行股份有限公司
　　法定代理人　丁○○
　　訴訟代理人　甲○○
　　　　　　　　乙○○
右再審原告對於本院中華民國九十二年三月十一日九十一年度簡上字第一五六號確定
判決聲請再審，本院於九十三年四月一日辯論終結，判決如左：
    主      文
再審之訴駁回。
再審訴訟費用由再審原告負擔。
    事實及理由
一、再審原告主張略以：原確定判決漏未就再審原告所提出之中央銀行八十七年五月
    四日（八七）台央業字第○二○○四三七號函示內容（下稱中央銀行函示）加以
    斟酌，顯有違誤，爰依民事訴訟法第四百三十六之七：「對於簡易訴訟程序之第
    二審確定終局裁判，如就足影響於裁判之重要證物，漏未斟酌者，亦得提起再審
    之訴或聲請再審。」之規定提起本件再審，並聲明：原判決（九十一年度簡上字
    第一五六號判決）廢棄，駁回再審被告在第二審之訴。
二、再審被告則略以：關於再審原告所稱之中央銀行函示內容，原審已於判決書理由
    欄第二項加以說明，並無漏未斟酌之情形。至於兩造在借據上之約定，原審判決
    亦指出並無違背平等互惠及誠信原則，因此再審原告之訴並無理由。並聲明：駁
    回再審之訴。
    理      由
甲、程序方面：
一、民事訴訟法第五百條第一項及修正前同條第二項規定：「再審之訴，應於三十日
    之不變期間內提起。」、「前項期間，自判決確定時起算。但再審之理由知悉在
    後者，自知悉時起算。」。查本件再審原告於九十二年三月二十日收受本院九十
    一年度簡上字第一六號判決書，已據本院調閱該民事卷宗審閱無訛，該判決不得
    上訴第三審，再審原告於同日知悉原確定判決有再審理由，其於九十二年四月十
    八日提起本件再審之訴，尚合於前開規定。
二、次按「當事人依民事訴訟法第四百九十六條規定提起再審之訴，以主張同條項各
    款規定之情形，即為合法，至其情形是否果屬實在，則為其訴有無理由之問題，
    除其再審之訴尚欠缺其他合法要件外，即應依判決程序調查裁判。」，最高法院
    四十八年度臺抗字第一五七號判例可以參照。查本件再審原告係主張原確定判決
    有民事訴訟法第四百三十六之七規定之重要證物，漏未斟酌之再審理由，揆諸前
    開說明，其提起再審之訴，即為合法。
乙、得心證之理由：
一、查原審九十一年度簡上字第一五六號判決理由欄第二項固有提及上訴人（即再審
    原告）主張之中央銀行函示內容，惟該內容僅在整理上訴人之陳述和主張，原審
    並未於第三項至第七項理由中（法院之判斷理由）就前開中央銀行函示內容加以
    作斟酌，堪認原審有漏未審酌該項證物之情形。
二、惟再審之訴，雖有再審理由，法院如認原判決為正當者，應以判決駁回之，民事
    訴訟法第五百零四條已定有明文。經查：本件再審原告主張再審被告調整利率應
    依中央銀行函示內容，於改制後新基本放款利率公佈四十五日內須以公平合理原
    則與借款戶協議，再審被告未與借款戶協議，已違中央銀行規定，又豈能以協議
    不成立為由，而擅自以公告方式妄加年率百分之一點一五計收利息及違約金云云
    ，固提出中央銀行函示內容：「於改制後新基本放款利率公布後之四十五日內，
    以公平合理之原則，與借款戶協議按改制後之基本放款利率作計價基礎修訂改制
    前已存在之放款約據」為據，然查再審被告與第三人即債務人吳俊憲之借貸契約
    中並無任何應受上開函示拘束之約定，且縱認再審被告應受上開中央銀行函示內
    容拘束，惟依該函示內容亦表示：「如協議不成立，亦應公布以原約據上原訂基
    本放款利率與該基本放款利率之差距為固定調解幅度，並於原約據有效期間內按
    該幅度，隨貴行基本放款利率浮動調整」，亦非再審被告應受協議後調降利率之
    拘束，而參酌本件再審被告既公告增加之固定加碼幅度，足認兩造縱使進行協議
    ，再審被告亦不會與借款人達成降低利率之結果。另觀之再審被告與債務人吳俊
    憲訂立之借據第四條第一項第一款既已明白約定：「自貸放日起依貴行公告之基
    本放款利率減碼百分之零點一（即年息百分之九點三五），按月計息，如遇貴行
    調整基本放款利率或加減碼幅度時均同意自調整日隨同調整」等情，基於「契約
    應嚴守」之原則，且再審被告改制後適用固定調增幅度即年利率百分之一點一五
    之結果，債務人吳俊憲借款之年率利仍為百分之九點五五，並未調高，實亦不違
    反平等互惠原則。從而，原審認再審被告改制前後基本放款利率變更，從年利率
    百分之九點六五變更為年利率百分之八點五，亦即以原台北區中小企銀所訂約據
    上基本放款利率與再審被告之基本放款利率之差距年利率百分之一點一五為固定
    調增幅度，既屬前開借據第四條第一項第一款所指之「加減碼幅度」情形，則再
    審被告自無需再經債務人之同意，自有依據，而認再審被告於本院八十七年度執
    字第六二二三號拍賣抵押物強制執行事件制作之分配表中，所列之債權額九百零
    七萬四千三百八十八元（包括本金六百八十萬元，利息及違約金共為二百二十七
    萬四千三百八十八元），其金額計算並無錯誤，自有理由。
三、綜上所述，本院確定判決認再審被告上訴為有理由，而廢棄第一審判決，並駁回
    再審原告第一審之訴，仍屬正當，是本件再審之訴，雖有再審理由，但本院認原
    確定判決為正當，仍應以判決駁回之。
四、據上論結，本件再審之訴，為無理由，依民事訴訟法第七十八條，判決如主文。
中　　　華　　　民　　　國　　九十三　　年　　　四　　　月　　十五　  　日
                                        臺灣士林地方法院民事第二庭
                                            審判長法官  李玉卿
                                            法      官  李瑜娟
                                            法      官  林政佑
右為正本係照原本作成。
本判決不得上訴。
中　　　華　　　民　　　國　　九十三　　年　　　四　　　月　　二十一　　日
                                            法院書記官  楊錫芬
